【裁判字號】    94,交聲,2041
【裁判日期】    950227
【裁判案由】    交管條例聲異
【裁判全文】
臺灣板橋地方法院交通事件裁定    94年度交聲字第2041號
原處分機關  交通部公路總局臺北區監理所
異  議  人
即受處分人  甲○○
上列異議人因違反道路交通管理處罰條例案件，對於交通部公路
總局臺北區監理所於民國94年10月17日所為之北監自裁字第裁40
－AEB126223 號裁決（原舉發違反道路交通管理事件通知單：北
市警交大字AEB126223號）聲明異議，本院裁定如下：
    主  文
異議駁回。
    理  由
一、原處分意旨略以：異議人駕駛8E-1998 號自用一般小客貨車
    （汽車所有人：景佳國際股份有限公司），於民國94年6 月
    28日19時50分許，在臺北市○○○○○路口處，因「紅燈右
    轉（南向西）」違規，嗣經原舉發機關臺北市政府警察局大
    安分局新生南路派出所執勤警員當場攔停掣單舉發，異議人
    拒簽拒收通知單，嗣經移送原處分機關即交通部公路局總局
    臺北區○○○○○道路交通管理處罰條例第53條第1 項「駕
    車行經有燈光號誌管制之交岔路口闖紅燈」之規定，於94年
    10月17日以北監自裁字第裁40－AEB126223 號裁決書裁處罰
    鍰新臺幣（下同）5,400 元，並依同條例第63條第1 項記違
    規點數3 點等語。
二、異議意旨略以：（1）、 本人遭攔停地點為濟南路3 段39號
    門口，前後200 公尺並無紅綠燈，怎可說是當場攔停。（2
    ）、當時執勤員警逆向行駛，經本人按喇叭，才由本人駕車
    之左側強行駛入本人駕車之前方，怎可解釋本人紅燈右轉。
    （3）、本人認為所謂「當場攔停」應在違規現場或附近攔
    停，且執法人員應有兩名或兩名以上的執法人員，絕非是一
    位員警，藉由檢查之名，冠以不實之違規事項，而且罰單故
    意不寄至受處分人之居所而對受處分人加重罰款。特此聲明
    異議，請求撤銷云云。
三、按受處分人，不服第8 條主管機關所為之處罰，得於接到裁
    決書之翌日起20日內，向管轄地方法院聲明異議；又交通法
    庭認聲明異議不合法律上之程式或其異議權已經喪失者，應
    以裁定駁回之，道路交通管理處罰條例第87條第1 項、道路
    交通案件處理辦法第18條前段分別定有明文。故受處分人自
    應於上開規定之期間內向法院聲明異議，倘受處分人逾期異
    議，即於法不合，法院自應裁定駁回。次按行為人有違反道
    路交通管理處罰條例而經當場舉發之情形者，被查獲之駕駛
    人或行為人為受處分人時，應將該通知單填記後交付該行為
    人簽名或蓋章收受之；拒絕簽章者，並記明其事由，視為已
    收受，違反道路交通管理事件統一裁罰基準及處理細則第11
    條第1項第1款已有規定。
四、經查：
  (1)異議人係於94年10月20日收受本件裁決書，有國內各類掛號
    郵件檢查單及所附簽收表格在卷可稽。異議人固於同年月21
    日以信函向「臺北區監理所裁決處」要求：「請貴單位出示
    本人違規照片及違規事實或罰款單送達證明（掛號信之郵戳
    日期）以昭公信」。然查異議人本件違規舉發係經值勤警員
    當場掣單舉發，異議人拒絕簽章而未收受，業據記載於舉發
    單「收受通知聯者簽章欄」，此有臺北市政府警察局舉發違
    反道路交通管理事件通知單影本附卷可稽，依異議人前揭自
    述之異議事由，亦可知異議人係經員警當場舉發，且業經告
    知違規事由，是依前揭規定，異議人視為已收受舉發單，自
    無從要求舉發單位提出其他送達證明。又依道路交通管理處
    罰條例之相關條文，亦無當場舉發時應拍攝照片之規定，異
    議人要求提出違規照片，亦無所據。從而，異議人以信函為
    上開要求，本屬於法無據。另依其上開信函內容所示，既明
    確記載係要求裁決單位「出示」違規照片、違規事實及罰款
    單（按應係指舉發單）送達日期等資料，且與其異議狀記載
    之異議事由亦有不同，亦不符法定異議方式，衡係屬對監理
    機關要求資料之補充，亦無從解釋係對本件裁決書聲明異議
    。
  (2)卷附臺北市政府警察局大安分局94年11月9 日北市警安分交
    字第09434761900 號書函，固對異議人前揭信函回覆稱：「
    本分局‧‧‧執法程序尚無違誤，本案仍請依原議接受處罰
    ，請依規定於收到本書函後15日內應向到案處所繳納罰鍰結
    案（親自到達或購買郵政匯票併本書函逕寄均可），逾期裁
    決機關將逕行裁決。」然依該書函所載「逾期裁決機關將逕
    行裁決」等語，顯係誤認交通部公路總局臺北區監理所尚未
    就本件裁決，僅係就函覆對象若依該分局之說明，承認違規
    事由而自行繳納罰鍰結案之行政教示，然該書函已同時載明
    ：「依道路交通管理處罰條例第87條之規定：受處分人，不
    服第8 條主管機關所為之處罰，得於接到裁決書之翌日起20
    日內，向管轄地方法院聲明異議。」即已明確說明受處分人
    就「裁決書」聲明異議之法定期間。且異議人於違規當時既
    已得知員警認定之違規事實，並拒收舉發單，業已認定如前
    ，本不得再佯為不知法令而明知故問，於事後要求檢送舉發
    單之送達證明，又異議人於發函時明知已收受「裁決書」，
    有異議人前揭信函影本在卷可稽，而該裁決書上「附記一」
    亦載明「受處分人不服處罰者，得於接到裁決書之翌日起二
    十日內，以司法狀紙提出聲明異議，載明裁決日期、字號及
    理由，交由本（臺北區監理所）轉送管轄地方法院。」是異
    議人就裁決書聲明異議之法定期間及提出方式業經再三告知
    ，亦無從主張信賴前揭無關裁決書異議期間之教示，而能延
    長法定之異議期間。
  (3)是本件異議人於94年10月20日收受裁決書，然於94年11月14
    日始對上開裁決表示不服之意旨而聲明異議，已逾20日之法
    定不變期間，揆諸首揭法律規定，本件異議人聲明異議於法
    自有未合，應予裁定駁回。
五、據上論斷，應依道路交通管理處罰條例第87條第2 項、道路
    交通案件處理辦法第18條前段，裁定如主文。
中    華    民    國    95    年    2     月    27    日
                  ?交通法庭  法  官  王偉光
上列正本證明與原本無異。
如不服本裁定，應於裁定送達後五日內向本院提出抗告狀。
                              書記官  陳怡君
中    華    民    國    95    年    3     月    2     日


司法院資訊處製作；財團法人民間司法改革基金會備份。
